【裁判字號】    95,簡上,857
【裁判日期】    951229
【裁判案由】    著作權法
【裁判全文】
臺灣板橋地方法院刑事判決             95年度簡上字第857號
公  訴  人  臺灣板橋地方法院檢察署檢察官
上  訴  人
即  被  告  甲○○
選任辯護人  賴玉梅律師
            周福珊律師
            王嘉斌律師
上列上訴人即被告因違反著作權法案件，不服本院中華民國95年
10月17日95年度簡字第6098號第一審判決（聲請案號：95年度偵
字第18857號，提起上訴，本院管轄之第二審合議庭判決如下：
    主  文
上訴駁回。
甲○○緩刑肆年。
    事  實
一、甲○○係址設臺北縣土城市○○路○段242號1樓「旗勝網際
    網路店」（招牌名稱為友情聯線網）負責人，明知「魔獸爭
    霸3」、「魔獸爭霸3寒冰霸權」等遊戲軟體，為美商
    Blizzard Entertainment公司享有著作財產權之電腦程式著
    作，美商Blizzard Entertainment公司並已將前開電腦程式
    著作之著作財產權專屬授權予松岡科技股份有限公司（以下
    簡稱松岡公司），非經該公司同意或授權，不得擅自重製及
    出租，詎甲○○竟與真實姓名年籍不詳自稱「陳文基」之成
    年男子共同基於意圖出租而擅自以重製之方法侵害他人著作
    財產權之犯意聯絡，自94年間某日起，由「陳文基」提供前
    開「魔獸爭霸3」、「魔獸爭霸3寒冰霸權」等遊戲軟體，並
    將之重製在甲○○所有之「旗勝網際網路店」電腦伺服器主
    機1部內，再將之以網路線連結至該店其餘51台電腦主機（
    聲請簡易判決處刑書誤載為52台），並提供前開遊戲軟體出
    租予不特定之客人使用，而侵害前開公司之著作財產權。甲
    ○○並自95年8月2日起，以每小時薪水新臺幣（下同）70
    元之代價，雇用不知情之林芳瑜擔任店員（另經臺灣板橋地
    方法院檢察署檢察官為不起訴處分），負責店內打掃及計時
    工作。嗣於95年8月4日17時15分許，為警持搜索票至前開「
    旗勝網際網路店」搜索查獲，並扣得其所有之電腦主機52台
    。
二、案經松岡公司告訴臺北縣政府警察局板橋分局報告臺灣板橋
    地方法院檢察署檢察官偵查後，聲請本院以簡易判決處刑。
    理  由
一、上揭事實，業據被告甲○○於警詢、檢察官偵訊及本院審理
    中均坦承不諱，亦據告訴人松岡公司代理人乙○○於警詢、
    陳文詮於檢察官偵訊中指訴綦詳，核與證人林芳瑜於警詢及
    檢察官偵訊中證述情節相符。此外並有搜索票、臺北縣政府
    警察局板橋分局搜索、扣押筆錄、「魔獸爭霸3」、「魔獸
    爭霸3寒冰霸權」遊戲軟體外包裝封面、檢視報告書、存證
    信函、授權書各乙紙、查獲現場照片35幀（聲請簡易判決處
    刑書誤載為14幀）在卷可稽，為警查獲之電腦主機52台可證
    （其中1台扣案，51台由被告保管）。足徵被告自白與事實
    相符，本件事證明確，被告犯行，洵堪認定，應依法論科。
二、被告行為後，刑法業於94年2月2日經總統以華總一義字第
    09400014901號令修正公布，並於95年7月1日施行。修正刑
    法第2條、第28條、第41條、第74條等規定。按行為後法律
    有變更者，適用行為時之法律，但行為後之法律有利於行為
    人者，適用最有利於行為人之法律，修正後刑法第2條第1項
    定有明文。此條規定係規範行為後法律變更所生新舊法律比
    較適用之準據法，本身尚無新舊法比較之問題，於新法施行
    後，應一律適用新法第2條第1項之規定，為「從舊從輕」之
    比較，先予敘明（最高法院95年5月23日95年度第8次刑庭會
    議決議參照）。經查：刑法第28條關於共同正犯之規定，由
    原條文：「二人以上共同實施犯罪之行為者，皆為共同正犯
    。」修正為：「二人以上共同實行犯罪之行為者，皆為共同
    正犯。」係將「實施」一語修正為「實行」，揆諸其修正理
    由，在於修正共同正犯之參與類型，確定在「實行」概念下
    之共同參與行為，始能成立共同正犯，而排除「陰謀共同正
    犯」及「預備共同正犯」，惟無礙於共謀共同正犯之適用，
    則倘屬共謀共同正犯之類型，適用修正前之刑法第28條對於
    被告並無不利，應適用修正前之刑法第28條。而被告行為時
    之易科罰金折算標準，係依修正前罰金罰鍰提高標準條例之
    第2條（現已刪除）規定辦理，就其原定刑法罰金數額提高
    為100倍折算1日，則本件被告行為時之易科罰金折算標準，
    應以銀元300元折算1日，經換算為新臺幣後，應以新臺幣
    900元折算為1日。惟修正後施行之刑法第41條第1項前段則
    規定：「犯最重本刑為五年以下有期徒刑以下之刑之罪，而
    受六個月以下有期徒刑或拘役之宣告者，得以新臺幣一千元
    、二千元或三千元折算一日，易科罰金。」比較修正前後之
    易科罰金折算標準結果，修正前之舊法折算規定，較有利於
    受刑人，自應依修正後刑法第2條第1項前段，適用修正前刑
    法第41條第1項前段及罰金罰鍰提高標準條例第2條規定，對
    被告較為有利。另刑法第74條有關緩刑之規定雖亦經修正，
    惟緩刑之規定，並非關於行為可罰性之法律規範，而係屬刑
    之宣告規範，亦無新刑法第2條第1項之適用，其適用關係必
    須是以案件在裁判時為準，並非以行為時為準。是以本件被
    告犯罪固在前揭刑法修正條文施行前，惟本件裁判時係於刑
    法修正條文施行後，自應適用新刑法第74條規定（前開最高
    法院95年第8次刑事庭會議決議參照）。
三、核被告所為，係犯著作權法第91條第2項之意圖出租而擅自
    以重製之方法侵害他人著作財產權罪。被告與真實姓名年籍
    不詳自稱「陳文基」之成年男子間，有犯意之聯絡與行為之
    分擔，皆為共同正犯。原審以被告犯行明確，審酌被告前無
    犯罪紀錄，素行尚稱良好，為貪小利，故意侵害他人之智慧
    創作，損及他人享有之智慧財產權，並破壞我國保護智慧財
    產權之國際形象，及被告坦承犯行等一切情狀，依刑事訴訟
    法第499條第1項前段、第3項、第454條第2項、第450條第1
    項，著作權法第91條第2項、刑法第2條第1項前段、第11條
    前段，修正前刑法第28條、第41條第1項前段，修正前罰金
    罰鍰提高標準條例第2條，量處被告有期徒刑6月，如易科罰
    金，以銀元300元即新臺幣900元折算1日，其認事用法，核
    無不合，量刑亦屬妥適。又為警查獲之電腦主機52台（包含
    伺服器1台），為被告所有，供其意圖出租而擅自以重製之
    方法侵害他人著作財產權罪及出租前開電腦程式著作所用之
    物，業據其供承不諱，原審依著作權法第98條前段規定予以
    沒收，亦無違誤。被告提起本件上訴，並無理由，應予駁回
    。又被告前未曾受有期徒刑以上刑之宣告，有臺灣高等法院
    被告前案紀錄表乙紙可稽，且被告已與告訴人松岡公司達成
    和解，業已給付告訴人新臺幣30萬元，有本院調解筆錄乙紙
    在卷可憑，且告訴代理人乙○○亦於本院準備期日中表示不
    追究被告刑事責任，被告因一時過失偶罹刑章，經此次偵、
    審程序及刑之宣告後，應能知所警惕，信無再犯之虞，本院
    因認原審對被告所宣告之刑，以暫不執行為適當，爰併諭知
    緩刑4年，以勵自新。
據上論斷，應依刑事訴訟法第455條之1第1項、第3項、第368條
，修正後刑法第74條第1款，判決如主文。
本案經檢察官曾文鐘到庭執行職務。
中    華    民    國    95    年    12    月    29    日
                  刑事第十一庭  審判長法  官  侯志融
                                      法  官  楊博欽
                                      法  官  張宏節
此正本與原本無異。
不得上訴。
                                      書記官  李崇文
中    華    民    國    96    年    1     月    3     日


司法院資訊處製作；財團法人民間司法改革基金會備份。
